臺灣士林地方法院民事判決　　　　　　　 96年度訴字第666號
原　　　告　惠詮有限公司
法定代理人　戊○○
訴訟代理人　己○○
　　　　　　姜智逸律師
上　一　人
複 代理 人　乙○○
被　　　告　郭進旺即金俊商行
被　　　告　昇助企業有限公司
法定代理人　丙○○
被　　　告　金俊興業有限公司
法定代理人　丁○○
共　　　同
訴訟代理人　陳智勇律師
複 代理 人　甲○○
上列當事人間給付貨款事件，本院於民國96年12月13日言詞辯論
終結，判決如下：
    主      文
被告郭進旺即金俊商行應給付原告新臺幣伍拾捌萬仟壹佰陸拾
元及自民國九十六年十一月十三日起至清償日止，按週年利率百
分之五計算之利息。
被告郭進旺即金俊商行應給付原告新臺幣肆拾壹萬壹仟陸佰貳拾
貳元及自民國九十六年十二月十四日起至清償日止，按週年利率
百分之五計算之利息。
原告其餘之訴駁回。
訴訟費用新臺幣壹萬玖佰玖拾玖元由被告郭進旺即金俊商行負擔
；被告郭進旺即金俊商行應賠償原告所預繳之訴訟費用壹萬玖佰
玖拾玖元。
本判決原告勝訴部分，於原告以新臺幣拾萬壹仟伍佰玖拾肆
元為被告郭進旺即金俊商行供擔保後，得假執行。
原告其餘假執行之聲請駁回。
    事實及理由
一、原告起訴主張：伊於民國96年1 月間與郭進旺所代表之被告
    金俊商行（下稱「金俊商行」）、金俊興業有限公司（下稱
    「金俊公司」）及昇助企業有限公司（下稱「昇助公司」）
    就訂購美勞材料事宜訂立買賣契約（下稱「系爭買賣契約」
    ），貨款共計新臺幣（下同）100萬5,305元，原告並依被告
    指示將美勞材料分別送交忠義國小、新和國小、新莊國小、
    樟樹國小、崇德國小、修德國小及板橋國小，惟被告竟不依
    約付款。縱認僅有被告金俊商行與原告訂約，其亦應依約給
    付伊全部貨款，爰依系爭買賣契約之約定，訴請被告給付貨
    款等語。並聲明：(一)被告金俊商行應給付原告59萬1,805 元
    及自96年11月13日起至清償日止，按週年利率5%計算之利息
    。(二)1.先位聲明：(1)被告金俊公司應給付原告31萬4,118 元
    及自96年11月13日起至清償日止，按週年利率5%計算之利息
    。(2)被告昇助公司應給付原告9 萬9,382 元及自96年11月13
    日起至清償日止，按週年利率5%計算之利息。2.備位聲明：
    被告金俊商行應給付原告41萬3,500 元及自96年12月14日起
    至清償日止，按週年利率5%計算之利息。(三)原告願供擔保，
    請准宣告假執行。
二、被告則以：系爭買賣契約僅係存在於被告金俊商行與原告間
    ，縱部分國小覆稱係向被告金俊公司或被告昇助公司訂購，
    惟此乃各該學校與另二被告間之內部關係，與原告無涉。另
    就系爭貨款之確實金額，原告並未盡舉證責任等語，資為抗
    辯。並聲明：原告之訴駁回。
三、兩造不爭執之事實：
  (一)被告金俊商行確有與原告訂立系爭買賣契約，並簽發50萬元
    支票予原告以支付貨款，惟該支票經屆期提示遭退票。
  (二)忠義國小於95學年度第2 學期合作社委外經營之廠商為被告
    金俊商行，該學期一年級至六年級學生分別有617名、581名
    、578 名、515 名、469 名及370 名，合計共3,130 名學生
    ，訂購美勞材料之單價分別為84、45、45、45、45及110 元
    ，合計訂購金額為18萬8,963 元【計算式：617 ×84＋（58
    1 ＋578 ＋515 ＋469） ×45＋370 ×110 ＝188,963） （
    本院卷第122 、136 頁）。
  (三)新和國小於95學年度第2 學期合作社委外經營之廠商為被告
    金俊公司，該學期一、二、三、五及六年級學生分別有376
    名、321 名、354 名、392 名及367 名學生，合計共1,810
    名學生（本院卷第123 、139 、190 頁）。
  (四)原告交付新和國小一、二、三、五及六年級學生之美勞材料
    單價分別為81、68、65、176及250元，依照(三)之學生人數計
    算，合計訂購金額為23萬6,036 元【計算式：376 ×81＋32
    1 ×68＋354 ×65＋392 ×176 ＋367 ×250 ＝236,036 ）
    （本院卷第212 頁）。
  (五)新莊國小於95學年度第2 學期合作社委外經營之廠商為被告
    金俊商行，該學期一年級至六年級學生分別有453名、469名
    、454名、506名、571名及537名，合計共2,990 名普通班學
    生（本院卷第124、142、196頁）。
  (六)原告交付新莊國小一年級至六年級學生之美勞材料單價分別
    為45、40、41、58、64及72元，依照(五)之學生人數計算，合
    計訂購金額為16萬2,315 元【計算式：453 ×45＋469 ×40
    ＋454 ×41＋506 ×58＋571 ×64＋537 ×72＝162,315）
    （本院卷第213 頁）。
  (七)樟樹國小於95學年度第2 學期合作社委外經營之廠商為被告
    金俊商行，該學期一年級至六年級學生分別有220名、256名
    、260名、285名、302名及276名，合計共1,599 名學生（本
    院卷第125、149、152至158頁）。
  (八)原告交付樟樹國小一年級至六年級學生之美勞材料單價分別
    為60、51、51、49、50及45元，依照(七)之學生人數計算，合
    計訂購金額為8 萬1,001 元（計算式：220 ×60＋256 ×51
    ＋26 0×51＋285 ×49＋302 ×50＋276 ×45＝81,001）（
    本院卷第213 頁）。
  (九)崇德國小於95學年度第2 學期合作社委外經營之廠商為被告
    昇助公司，該學期一年級至五年級學生分別有350名、300名
    、368 名、304 名及311 名，合計共1,633 名學生（本院卷
    第12 6、186 、200 頁）。
  (十)原告交付崇德國小一年級至五年級學生之美勞材料單價分別
    為81、55、45、45及76元，依照(九)之學生人數計算，合計訂
    購金額為9 萬8,726 元【計算式：350 ×81＋300 ×55＋36
    8 ×45＋304 ×45＋311 ×76＝98,726）（本院卷第214 頁
    ）。
  (十一)修德國小於95學年度第2 學期合作社委外經營之廠商為被告
    金俊公司，該學期二年級至六年級學生分別有336名、317名
    、388 名、299 名及368 名，合計共1,708 名學生（本院卷
    第12 7、164 頁）。
  (十二)原告交付修德國小二年級至六年級學生之美勞材料單價均為
    45元，依照(十一)之學生人數計算，合計訂購金額為7萬6,860元
    （計算式：1708×45＝76,860）（本院卷第214頁）。
  (十三)板橋國小於95學年度第2 學期合作社委外經營之廠商為被告
    金俊商行，該學期一年級及三至六年級學生分別有480 名及
    4 70名、516 名、577 名、609 名，合計共2,652 名學生（
    本院卷第128 、167 頁）。
  (十四)原告交付板橋國小一年級及三至六年級學生之美勞材料單價
    分別為45及45、45、68、75元，依照(十三)之學生人數計算，合
    計金額為15萬881元【計算式：480×45＋470×45＋516×45
    ＋577×68＋609×75＝150,881）（本院卷第215頁）。
四、得心證之理由：
    原告主張兩造間訂有系爭買賣契約，被告應依約分別給付約
    定之貨款予原告。縱認系爭買賣契約僅存在於原告與被告金
    俊商行間，被告金俊商行亦應給付全部貨款等語，惟為被告
    所否認，並以前揭情詞置辯。是本件爭點應為：(一)系爭買賣
    關係究係存在於原告與何被告之間？(二)系爭買賣契約之買受
    人尚未給付之價款為何？茲分述如下：
  (一)系爭買賣關係究係存在於原告與何被告之間？
    原告主張系爭買賣契約係由郭進旺代表被告3人與伊簽訂，
    惟為被告所否認，並以前揭情詞置辯，經查：
    1.原告自承出面向其訂購系爭美勞材料者為郭進旺，況郭進
      旺並未向原告表示係分別代理被告3 人與原告訂約，並要
      求原告依被告3 人各自所承包之學校合作社業務交付美勞
      材料，且被告金俊商行復簽發面額50萬元支票予原告以支
      付部分貨款（本院卷第25頁），而郭進旺復為被告金俊商
      行之獨資出資及經營者，復為兩造所不爭執，故衡諸常情
      ，與原告訂立系爭買賣契約者應為被告金俊商行甚明。是
      被告辯稱僅被告金俊商行與原告訂立系爭買賣契約一節，
      堪予採信。
    2.原告雖提出同時印有郭進旺姓名及金俊商行、金俊公司、
      昇助公司名稱之名片1張為證（本院卷第92頁）。惟查，
      該名片上雖有被告3人之商號或公司名稱，然因被告3人各
      自擁有獨立之人格，並分受不同之國小委託經營合作社，
      且除郭進旺為被告金俊商行之獨資出資及經營者外，被告
      金俊公司及昇助公司之負責人分別為丁○○及丙○○，而
      非郭進旺，原告復無法舉證證明郭進旺有代理被告金俊公
      司、昇助公司與原告訂立系爭買賣契約之權限，自難僅憑
      該名片，或郭進旺與丁○○及丙○○間之親屬關係，即據
      以認定郭進旺有代理被告金俊公司、昇助公司與原告訂立
      系爭買賣契約。
    3.至於新和國小、修德國小及崇德國小雖係分別委由被告金
      俊公司及昇助公司經營該校之合作社業務（本院卷第123
      、126 、127 、139 、164 、186 頁），並由前開受委任
      之被告分別負責供給各該學校95學年度下學期所需之美勞
      材料等情，則屬被告金俊公司、昇助公司與各該委託學校
      間之法律關係，縱上開學校所需之美勞材料均係由原告交
      付，亦不足以證明被告金俊公司、昇助公司所需之美勞材
      料係向原告採購，而與原告訂立系爭買賣契約。是原告主
      張被告金俊公司、昇助公司亦有與其訂立系爭買賣契約等
      情，不足採信。則原告依系爭買賣契約，先位訴請被告金
      俊公司及昇助公司各給付原告貨款31萬4,118 元及9 萬9,
      382 元暨遲延利息，即屬無據，為無理由，應予駁回。
  (二)系爭買賣契約之買受人尚未給付之價款為何？
    1.忠義國小、新莊國小、樟樹國小及板橋國小修習美勞課之
      學生人數各為3,130名、2,990名、1,599名及2,652名，依
      原告所提出之各校美勞材料單價（本院卷第212 至213 、
      21 5頁）計算結果，原告交付上開4 所國小美勞材料之應
      收貨款分別為18萬8,963 元、16萬2,315 元、8 萬1,001
      元及15萬881 元，合計共58萬3,160 元（計算式：188,96
      3 ＋162, 315＋81,001＋150,881 ＝583,160） 。
    2.新和國小及修德國小修習美勞課之學生人數分別為1,810
      名及1708名，依原告所提出之各校美勞材料單價（本院卷
      第212 、214 頁）計算結果，原告交給上開2 所國小美勞
      材料之應收貨款分別為23萬6,036 元及7 萬6,890 元，合
      計為31萬2,896 元（計算式：236,036 ＋76,860＝312,89
      6） 。
    3.崇德國小修習美勞課之學生人數為1,633 名，依原告所提
      出該校美勞材料單價（本院卷第214 頁）計算結果，原告
      交付該校美勞材料之應收貨款為9 萬8,726 元。
    4.關於原告主張之數量較各該國小函覆之數量為多一節，原
      告雖辯稱係因各該國小當學期之學生會因轉學之影響而有
      所出入，以及部分教師課堂上有樣本之需求，故數量上會
      較當學期之學生人數為多等語，惟原告並未舉證以實其說
      ，是其所述尚不足採。又被告金俊商行雖曾簽發50萬元支
      票予原告，惟該支票既經屆期提示而跳票，故原告未受清
      償。
    5.綜上所述，被告金俊商行尚未給付原告之價款即為58萬3,
      160 元及41萬1,622 元（計算式：312,896 ＋98,726＝41
      1,622） 。從而，原告依系爭買賣契約之約定，於訴請被
      告金俊商行給付原告貨款58萬3,160 元、41萬1,622 元及
      分別自民事補充理由狀及民事補充理由狀(二)送達翌日即96
      年11月13日及96年12月14日起，均至清償日止，按週年利
      率5%計付法定遲延利息之範圍內，為有理由，應予准許，
      逾此範圍之請求，為無理由，應予駁回。
五、本件訴訟費用額確定為1萬999元（即原告預繳之第一審裁判
    費1萬999元），並應由被告金俊商行負擔。被告金俊商行應
    賠償原告所預繳之訴訟費用1萬999元。
六、原告陳明願供擔保，聲請宣告假執行，經核其勝訴部分，於
    法相符，爰酌定相當之擔保金額併予准許；至原告敗訴部分
    ，其假執行之聲請即失所附麗，應予駁回。
七、本件判決基礎已臻明確，兩造其餘之攻擊防禦方法及訴訟資
    料經本院斟酌後，核與判決結果不生影響，無一一論述之必
    要，併予敘明。
據上論結，原告之訴為一部有理由，一部無理由，依民事訴訟法
第79條、第87條第1項、第390條第2項，判決如主文。
中　　華　　民　　國　　96　　年　　12　　月　　27　　日
                  民事第二庭  法  官  張國勳
以上正本證明與原本無異。
如對本判決上訴，應於判決送達後20日內向本院提出上訴狀。
中　　華　　民　　國　　97　　年　　 1　　月　　 4　　日
                              書記官  周玉惠
